臺灣高雄地方法院民事裁定　　　　　　 94年度國再易字第1號
再審聲請人　甲○○
再審相對人　臺灣高雄地方法院
法定代理人　蔡文貴
當事人間請求損害賠償事件，再審聲請人對於民國93年9 月17日
本院93年度國簡上字第1 號確定裁定聲請再審，本院裁定如下：
  主  文
再審聲請駁回。
再審費用由再審聲請人負擔。
  理  由
一、按再審之訴，應於30日之不變期間內提起，此期間自判決確
    定時起算，判決於送達前確定者，自送達時起算。其再審之
    理由發生或知悉在後者，均自知悉時起算，民事訴訟法第50
    0 條第1 項、第2 項前段定有明文。且此一規定於確定裁定
    亦有準用，同法第507條亦明文規定。
二、本件前開93年國簡上字第1 號裁定係於民國93年9 月27日送
    達與再審聲請人，有送達證書可稽，再審聲請人於93年10月
    4 日已提出異議狀，請求撤銷93年國簡上字第1 號裁定，有
    異議狀附於該卷內為憑，因前開裁定係屬不得抗告之裁定，
    於法院為裁定時已確定，再審聲請人雖以異議狀方式為之，
    然因非屬民事訴訟法第484 條第1 項規定得提出異議之裁定
    ，而依再審聲請人之真意乃表示對前開確定裁定聲明不服，
    應可解為當時已有聲請再審之意，是其聲請再審未逾30日之
    期間，應予准許，先予明。
三、聲請再審意旨略以：原確定裁定未經兩造為言詞辯論，再審
    聲請人係因大雨及身體不適而遲誤12分鐘，再審聲請人一再
    要求重開言詞辯論重審，法院應依民事訴訟法第381 條第1
    項、第385 條第1 、2 項職權必要時，應調查證據，原審既
    未經再審相對人之法定代理人為言詞辯論，及第一審亦未經
    言詞辯論，何能得為判決主文與理由，原確定裁定及第一審
    判決顯有違反民事訴訟法第496 條第1 項第1 、2 、3 款規
    定等語。並聲明：(一)原93年9 月17日裁定駁回確定判決廢棄
    ，聲請再審。(二)原聲請陳樹村法官侵權扶養國家賠償事件請
    求再審。(三)原程克琳法官、李昭彥法官之裁定確定，聲請賠
    償訴訟費。(四)訴訟費用由法院依章核判。
四、按「有下列各款情形之一者，得以再審之訴對於確定終局判
    決聲明不服。但當事人已依上訴主張其事由或知其事由而不
    為主張者，不在此限：一適用法規顯有錯誤者。二判決理由
    與主文顯有矛盾者。三  判決法院之組織不合法者。」，民
    事訴訟法第496條第1項第1、2、3款定有明文。
五、次按提起上訴，應以上訴狀表明對於第一審判決不服之程度
    及應如何廢棄或變更之聲明，民事訴訟法第441 條第1 項第
    3 款所明定，此為上訴所必備之程式。而提起第二審上訴不
    合程式者，第二審法院應以裁定駁回之，同法第444 條第1
    項亦定有明文。查本院93年度國簡上字第1 號確定裁定係以
    再審聲請人不服前訴訟程序第1 審判決，於民國93年7 月6
    日提起第二審上訴，未於上訴狀內表明對於第一審判決不服
    之程度及應如何廢棄或變更之聲明，經原第二審法院於同年
    8 月19日裁定命再審聲請人於裁定送達後5 日內補正，並於
    同年月25日寄存送達於再審聲請人，有裁定、送達證書附於
    原審卷可憑。聲請人逾期未補正 (雖為補正，然原第二審法
    院認定其補正並不明確)， 因而認再審聲請人之上訴並不合
    法，而裁定駁回其上訴，亦經本院調閱上開卷宗，核閱無訛
    。又裁定，得不經言詞辯論為之，民事訴訟法第234 條第1
    項定有明文，是原第二審法院既以不合法為由而以裁定方式
    駁回上訴，其未經言詞辯論，並無適用法規顯有錯誤之情形
    。綜上，原確定裁定並無適用法規顯有錯誤或裁定主文與理
    由矛盾之情事。而原確定裁定亦以合議庭名義為裁定，合於
    民事訴訟法第436 條之1 第1 項審判以合議行之之規定，亦
    無法院之組織不合法情事。聲請人指摘原確定裁定有民事訴
    訟法第496 條第1 項第1 、2 、3 款所定再審事由，對之聲
    請再審，並無理由。
六、又判決，於上訴期間屆滿時確定。但於上訴期間內有合法之
    上訴者，阻其確定。民事訴訟法第398 條第1 項定有明文。
    惟不合法之上訴如可以補正者，祗須當事人於上訴法院裁判
    補正，即難認其上訴為不合法，應認此種上訴亦有阻斷判決
    確定之效力，必待駁回該不合法之上訴裁定確定，其判決始
    得謂為確定 (最高法院67年台抗字第495 號判例意參照)。
    再審聲請人另對原第一審判決聲明不服廢棄，聲請再審云云
    ，惟原第一審判決已因其提起第二審上訴，而阻斷確定力，
    核與民事訴訟法第496 條第1 項前段需對於確定終局判決始
    能提起再審之規定不符，本院自毋庸審酌。另再審聲請人聲
    明原程克琳法官、李昭彥法官之裁定確定，聲請賠償訴訟費
    部分，並非再審程序所能審酌，併予明。
七、綜上，本件再審聲請並無理由，依民事訴訟法第507 條、第
    502 條第1 項、第95條、第78條，裁定如主文。
中　　華　　民　　國　　94　　年　　8 　　月　　11　　日
                      民事第一庭審判長法官　沈建興
                                法　    官　洪珮婷
                                法　    官　林玉心
正本係照原本作成。
不得抗告。
中　　華　　民　　國　　94　　年　　8 　　月　　11　　日
                                    書記官　陳家宏
